【裁判字號】    89,交易,418
【裁判日期】    900301
【裁判案由】    過失傷害
【裁判全文】
臺灣高雄地方法院刑事判決                        八十九年度交易字第四一八號
    公  訴  人  臺灣高雄地方法院檢察署檢察官
    被      告  甲○○
右列被告因過失傷害案件，經檢察官提起公訴（八十九年度偵字第五九二七號），本
院判決如左：
    主  文
甲○○因過失傷害人，處拘役參拾日，如易科罰金，以參佰元折算壹日。
    事  實
一、甲○○考領有合格自小客車駕駛執照，於民國八十九年一月二十六日二十一時三
    十五分許，駕駛車牌號碼ＸＴ－四三二一號自小客車，沿高雄市○○區○○路由
    西往東方向行駛，至漢民路三五二號前停車，本應注意在顯有妨害他車通行之處
    所，不得停車，及停車向外開啟車門時，應注意行人、車輛，並讓其先行，而依
    當時之天候晴朗，雖為夜間但有照明設備，路面乾燥、無缺陷、亦無障礙物，且
    視距良好等情，並無不能注意之情形，竟疏未注意先貿然在漢民路上占用慢車道
    併排停車，復於向外開啟車門時，亦未注意行人、車輛，而讓其先行，而貿然向
    外開啟車門，適有亦考領重型駕照之乙○○騎乘車號ＴＯＮ－○○七號之輕型機
    車，亦沿漢民路由西往東方向騎乘至甲○○之車旁時，即遭甲○○所開啟之車門
    撞及，即因之人車失控往前滑倒，乙○○當場受有右足外側裂傷（六公分×一公
    分×零點五公分）之傷害。甲○○於肇事後，犯罪未被發覺前，即向前往醫院處
    理傷者之警員承認肇事，並接受裁判。
二、案經被害人乙○○訴請高雄市政府警察局小港分局報請臺灣高雄地方法院檢察署
    檢察官偵查起訴。
    理  由
一、訊據被告甲○○，固坦承於上開時間，將其所駕駛之自小客車停於右揭地點，並
    於開啟車門時撞及告訴人乙○○所騎乘之輕型機車而肇事，惟矢口否認有何過失
    犯行，辯稱：伊停車後於開門前有先看前後左右，並見告訴人仍距離伊車有一段
    距離，始開車門，且係告訴人撞上伊車之車門，而告訴人之傷勢早已好了云云。
    經查：
  （一）右揭事實，業據告訴人即被害人乙○○指訴甚詳，復有道路交通事故調查報
        告表一份、高雄市政府警察局員警工作記錄簿二紙、事故現場與車損照片十
        三幀等件附卷可資佐證。告訴人因本件車禍受有如事實欄所載之傷害，並有
        安泰醫院所出具之診斷證明書一紙在卷可憑。
  （二）而被告所駕駛之車停置於漢民路之慢車道上路旁雖設有停車格，但已停放其
        他車輛，故被告係占用慢車道而併排停車，左前、後輪距離慢車道與快車道
        中央之白實線約二點一公尺，又被告所駕駛之自小客車係左前車門處受損，
        告訴人所騎乘之輕型機車則係右側車身踏板區上方有擦痕，此有前開事故調
        查報告表及車損照片在卷可憑，足認本件事故，係因被告占用在慢車道上，
        復未看清前、後來車即貿然開啟車門，而以左側車門撞及告訴人所騎乘之機
        車，致生本件車禍事故甚明。
  （三）按汽車停車時，在顯有妨害他車通行之處所，不得停車；又停車向外開啟車
        門時，應注意行人、車輛，並讓其先行，道路交通安全規則第一百十二條第
        一項第九款、第十五款分別定有明文。而被告依法駕駛即應注意遵守前揭規
        定，並依當時之天候晴朗，雖為夜間但有照明設備，路面乾燥、無缺陷、亦
        無障礙物，且視距良好等情，業據被告在庭自承不諱，並無不能注意之情形
        ，竟因疏未注意在慢車道上停車，而妨害其他車輛之通行，復於開啟車門時
        ，未先注意前後方之來車，並讓之先行，而貿然開啟車門，致生本件車禍事
        故，並致告訴人受傷，被告顯有過失甚明。且被告之過失行為與告訴人之傷
        害間亦具有相當因果關係。縱然事後告訴人之傷是已復原，亦不影響被告過
        失行為之成立。本件事證已臻明確，被告前開所辯並不足採，其犯行堪予認
        定。
二、核被告甲○○所為，係犯刑法第二百八十四條第一項前段之過失傷害罪。又被告
    於肇事後，犯罪未被發覺前，於警員前往醫院處理傷者時，當場向警員承認肇事
    ，並接受裁判，有高雄市政府警察局小港分局漢民派出所之職務報告書一紙附卷
    可稽，被告對於未被發覺之犯罪自首而接受裁判，經核與刑法第六十二條前段之
    自首規定相符，依法應減輕其刑。爰審酌被告就本件事故發生之過失程度、告訴
    人所受傷害情形、被告在庭態度尚可，及被告雖一再陳稱有誠意賠償告訴人之損
    害，惟自是故發生後至本院辯論終結仍未有何具體、積極之賠償行動之犯後態度
    等一切情狀，量處如主文所示之刑；又被告於犯罪後，刑法第四十一條於九十年
    一月四日修正，並於同月十日公布施行，有關易科罰金部分，範圍擴大為最重本
    刑五年以下有期徒刑之罪，惟與被告所犯之罪比較後並不影響，依刑法第二條第
    一項前段之規定，應適用裁判時之刑法第四十一條第一項規定，並諭知易科罰金
    之折算標準，以為懲儆。
據上論斷，應依刑事訴訟法第二百九十九條第一項前段，刑法第二條第一項前段、二
百八十四條第一項前段、第六十二條前段、第四十一條第一項，罰金罰鍰提高標準條
例第一條前段、第二條，判決如主文。
中      華      民      國    九十      年      三      月      一      日
                          臺灣高雄地方法院交通法庭
                              法  官    程克琳
右正本證明與原本無異。
如不服本判決，應於判決送達後十日內，向本院提出上訴狀。
                              書記官    梁瑜玲
中      華      民      國    九十      年      三      月      一      日
【附錄本案論罪科刑法條全文】
刑法第二百八十四條第一項前段︰
因過失傷害人者，處六月以下有期徒刑、拘役或五百元以下罰金。


司法院資訊處製作；財團法人民間司法改革基金會備份。
